【裁判字號】    94,上訴,2052
【裁判日期】    950104
【裁判案由】    毒品危害防制條例
【裁判全文】
臺灣高等法院刑事判決                94年度上訴字第2052號
上  訴  人
即  被  告  甲○○
選任辯護人  林淑惠律師
上列上訴人因毒品危害防制條例案件，不服臺灣士林地方法院94
年度訴字第25號，中華民國94年5月13日第一審判決(起訴案號：
臺灣士林地方法院檢察署93年度偵字第4454號），提起上訴，本
院判決如下：
    主  文
原判決撤銷。
甲○○共同運輸第二級毒品，處有期徒刑柒年。扣案之如附表編
號一、二所示之毒品，均沒收銷燬之；扣案之如附表編號三所示
之物，均沒收。
    事  實
一、甲○○明知MDMA、MDA係毒品危害防制條例第2條第2項第2款
    所定之第二級毒品，且屬行政院依據懲治走私條例第2條第4
    項規定公告之管制進口物品（係「懲治走私條例公告管制物
    品項目及其數額」甲項第4款規定之管制進出口物品)，未經
    許可不得運輸，亦不得私運進口進入中華民國境內，竟於民
    國93年2月18日凌晨1時許以前之某不詳時日，與在比利時國
    真實姓名年籍不詳之成年人（下簡稱：某成年人），基於運
    輸及私運屬管制進口物品之第二級毒品MDMA、MDA 進入中華
    民國境內之共同犯意聯絡及行為分擔，約定由某成年人自比
    利時國將裝有MDMA、MDA 毒品之包裹以普通國際小包郵件方
    式寄送進入中華民國境內，甲○○則提供其申請租用設於臺
    北市○○區○○路14號之中華郵政股份有限公司士林劍潭郵
    局（下簡稱：劍潭郵局）內之第123-137號郵政信箱(下簡稱
    ：第137號信箱)為收件地址，並由甲○○負責於包裹郵件到
    達該郵政信箱後出面領取。嗣某成年人乃將屬其所有之如附
    表編號一、二所示之各含有第二級毒品MDMA、MDA 成分之藥
    錠3包（以同屬該人所有之如附表編號三所示之塑膠袋3只包
    裝），混雜於屬其所有之如附表編號三所示之咖啡粉內，再
    以屬其所有之紙盒包裝成2盒，於93年2月18日凌晨1時許（
    比利時時間：2004年2月17日18時許）以普通國際包裹(上載
    寄件人；HO CHI WONG；收件人：KAZAF C；信箱號碼：P.O.
    BOX 000-00000 TAIPEI TAIWAN)，由比利時安特衛普郵寄寄
    出，利用由不知情之國際郵件運送業者之人員 (成年人），
    運輸入境臺灣，於93年2月21 日，經我國財政部臺北關稅局
    臺北郵局支局之關員依據海關緝私條例第16條之1 規定執行
    例行郵檢時，查獲前開內藏第二級毒品MDMA、MDA 之包裹郵
    件2 個，遂函知法務部調查局臺北市調查處南港站偵辦，經
    該站指派調查人員鍾震東配合郵局投遞作業，使前開包裹郵
    件依照一般郵件程序投遞至劍潭郵局第137號信箱（因該2包
    裹尺寸超過信箱規格而由郵局櫃檯保管），鍾震東並與劍潭
    郵局協調若有人領取該包裹郵件時，立即通報調查人員查緝
    。至93年3月11日16時50分20 秒許，甲○○果撥打電話至劍
    潭郵局查詢該信箱內有無國際包裹寄到，由郵局職員林俊男
    答覆確有包裹後，林俊男隨將此情報告郵局局長轉知鍾震東
    。鍾震東於翌（12)日7時許率調查員林永青、陳建初、劉先
    彰前往劍潭郵局埋伏。甲○○於12 日當日8時30分許抵達該
    郵局出示身分證件向郵局櫃檯領取上開內藏毒品之包裹郵件
    ，於領取後，步出郵局大門欲離去之際，為埋伏之調查人員
    以現行犯逮捕而查獲，並扣得如附表所示之物，而查悉上情
    。
二、案經法務部調查局臺北市調查處移送臺灣士林地方法院檢察
    署檢察官偵查起訴。
    理  由
壹、相關證人於警詢及偵查中證述之證據能力：
    對於檢察官提出之證人林俊男、李正涵、鍾震東、林永青分
    別於調查人員及檢察事務官詢問時證述之證據能力，被告及
    其辯護人於原審及本院均未爭執且皆同意作為證據（見本院
    卷第24頁、第75、76頁），被告及其辯護人並於原審對其中
    之證人林俊男、鍾震東、林永青進行詰問（由辯護人行使）
    ，本院審酌該等證人僅單純就有無人打電話詢問包裹、被告
    任職公司之電話號碼、或被告至郵局領取包裹等情形，以其
    等親身經驗之事實為證述，於本案無何利害關係，依其等各
    於調查人員、檢察事務官詢問時之情況，認為適當，該等證
    人之調查詢問筆錄之內容，依刑事訴訟法第159條之5第1 項
    之規定，具有證據能力，合先敘明。
貳、認定犯罪事實所憑之證據及理由：
一、訊據被告甲○○固坦承有於上開時、地領取本案毒品包裹，
    並於領取前有先打電話詢問郵局人員其信箱有無包裹郵件等
    事實，惟矢口否認有何運輸毒品、私運管制物品進口之犯行
    ，其於偵審中辯稱：我不知道該包裹係何人寄送至我租用的
    郵政信箱內，我沒有請人寄該包裹，這包裹不是寄給我的，
    上面收件人不是我的英文姓名，因為包裹是疊著，我領後是
    邊走邊看就被抓了，我在櫃檯等的時間比較長，比利時的英
    文字我不會拼，我沒有查看有無我英文姓名；我是因在93年
    2 、3月間有託朋友簡大罡之姊於美國購買「TIMBERLAND」
    廠牌球鞋2雙，才會在93年3月11日打電話詢問郵局有無郵件
    ，我打電話查詢及領包裹時以為該包裹就是託友人購買的球
    鞋云云。
二、經查：
    (一)本案包裹郵件2個內藏有含第二級毒品MDMA、MDA成分之藥
      錠3 包，混雜於咖啡粉內，以紙盒包裝，利用普通國際小
      包郵件由比利時安特衛普航空郵寄進入我國，於93年2 月
      21日，經財政部臺北關稅局臺北郵局支局之關員依據海關
      緝私條例第16條之1 規定執行例行郵檢時，查獲其內藏有
      藥錠3 包，函知法務部調查局臺北市調查處南港站，由該
      站指派鍾震東配合郵局投遞作業，使前開郵包依照一般郵
      件程序投遞至被告承租之劍潭郵局第137號信箱(因該信箱
      無法容納此2 件包裹，由郵局人員於該信箱內放置「請到
      櫃檯領取大件郵件」之制式紙牌通知收件人領取），鍾震
      東並與劍潭郵局協調若有人領取該郵件，立即通報調查局
      派員查緝，93年3月11日16時50分20 秒許，被告曾撥打電
      話至劍潭郵局查詢其租用之該信箱內有無國際包裹，由郵
      局職員林俊男答覆確有包裹後，被告於翌 (12)日8時30分
      許，前往郵局出示身分證件向郵局櫃檯領取上開包裹，於
      領取後，正步出郵局大門欲離去之際，為埋伏之調查人員
      逮捕而查獲，扣得如附表所示之物等事實，為被告自承在
      卷，且經證人即郵局職員林俊男於調查人員詢問、證人即
      調查員鍾震東、林永青於檢察事務官詢問時證述及其等於
      原審具結證述明確（見起訴偵查卷第14至16頁、第21至22
      頁、第95至97頁、第98至100頁、原審卷第57、58、61 至
      68頁），並有附表所示之物扣案及本案包裹封面有郵件寄
      件國家為比利時（安特衛普）、收件信箱為劍潭郵局第13
      7號郵政信箱之記載影本（上載寄件人；HO CHI WONG；收
      件人：KAZAF C；信箱號碼：P.O.BOX 000-00000 TAI PEI
      TAIWAN，其上寄件郵戳時間為比利時時間：2004年2 月17
      日18時許）、財政部臺北關稅局移送函及臺北關稅局扣押
      貨物、運輸工具收據及搜索筆錄（筆錄紀載之扣押日為93
      年2月21日）在卷可證（見起訴偵查卷第23頁至第29 頁、
      本院卷第84至87頁)。而被告係於91年5月28日起租用上開
      信箱之事實，除經被告自白在卷外，並有其租用該信箱之
      領取掛號郵件印鑑單影本及中華郵政股份有限公司臺北郵
      局93年11月18日北營字第0930903088號函檢送之該信箱承
      租人即被告收受信件、包裹紀錄明細影本各1 份在卷可稽
      （見起訴偵查卷第30頁、第105、106頁）。復有經原審當
      庭勘驗與錄影帶影像相符之翻拍自郵局監視錄影帶顯示被
      告至郵局領取扣案包裹之過程及被告自郵局櫃檯領取扣案
      包裹後轉身走出郵局門口時為調查人員逮捕之影像照片10
      幀在卷可佐（見起訴偵查卷第83至88頁、原審卷第68頁）
      。又扣案之該包裹內查扣之藥錠3 包經送法務部調查局鑑
      定，其鑑定結果為：綠色藥錠2 包經檢驗結果發現均含第
      二級第83項毒品MDMA，合計淨重314.18公克，純度51.56%
      ，純質淨重161.99公克；紅色藥錠1 包經檢驗結果發現均
      含第二級第83項毒品MDMA暨第二級第82項毒品MDA 等成分
      ，合計淨重2.99公克之事實，亦有法務部調查局93 年4月
      1日調科壹字第09362411520號檢驗通知書1份在卷足稽（
      見起訴偵查卷第38頁）。是本案應審究者厥為：被告是否
      明知本案包裹郵件內藏有上開毒品，而仍前往領取之事實
      。
    (二)被告明知本案包裹郵件內藏有上開毒品，而仍前往領取，
      且與寄件人事前有所約定之認定理由：
      (1)證人林俊男於原審結證稱：「被告前來領取包裹之前一
        天即93年3月11日下午，有人打電話來詢問第137號信箱
        有無國外寄來的包裹，我回答有，來電者應該有報明要
        查詢的信箱號碼，我才有辦法查，來電者有說他是第13
        7 號信箱租用人，我問他是否姓『張』。關於該信箱，
        我總共接過2次電話來詢問（包裹是否到了），至於2通
        電話相隔多久，我已忘記」等語（見原審卷第55至56、
        61頁），其於調查人員詢問時亦明確證稱：「我11日接
        獲一位自稱租用該00137 號信箱之張先生來電話，詢問
        前述第00137 號信箱有無其他郵件？我回覆：『有國際
        包裹』，張先生即稱：『已經到了啊』，即掛斷電話，
        次日被告隨即到櫃檯領取前述寄自比利時的二件包裹」
        等語（見起訴偵查卷第15頁正、背面），被告於原審調
        查、審理時亦自承：當時確實有在等國際包裹所以打電
        話問等語（其係辯稱是等友人球鞋包裹，詳後述），並
        有顯示被告任職之英屬維京群島商費曼健康控股有限公
        司臺灣分公司（下簡稱：費曼公司）電話號碼：(00)00
        000000號於93年3月11日16時50分20 秒撥打劍潭郵局電
        話號碼：(00)00000000號至當日16時52分35秒結束之通
        聯紀錄1份在卷可證(見起訴偵查卷查第18頁背面、第76
        、78頁）。足見被告於領取前一天以前早已知悉其所租
        用之上開信箱會有國際包裹寄入，否則其焉會主動打電
        話予郵局人員詢問。
      (2)被告於原審雖以：其因認為係友人簡大罡之姊於美國購
        買「TIMBERLAND」廠牌球鞋2 雙會寄來，所以才會在93
        年3月11 日打電話詢問郵局有無郵件云云置辯。惟查：
        被告曾於93年1月間委託簡大罡購買美國球鞋2雙之情，
        固經證人簡大罡於原審審理時結證在卷。而證人簡大罡
        於原審係結證稱：「我委託我姊姊替被告購買球鞋都是
        用『國際快捷』包裹寄送至被告的郵局信箱，總共寄了
        兩次，第一次被退件後，我又通知我姊馬上再寄一次；
        號碼已不記得，我姊姊要寄出鞋子時有通知我，於93年
        2 月底（又稱：2月底、3月初）通知我，我跟被告說大
        概在2到3星期寄到」云云（見原審卷第71、74、75頁）
        。惟卷附之簡大罡之姊於證人簡大罡所稱之第一次郵寄
        球鞋被退件後，再次寄送球鞋之快捷郵件存根影本（見
        偵查卷第67頁，號碼為：EＺ000000000US)，其上記載之
        自美國紐澤西州交寄日期係2004年4月24日(與我國時間
        相差負13小時，即比我國時間慢13小時），而該快遞郵
        件封轉進口至劍潭郵局第137 號信箱之日期為我國時間
        之同年月26日之情，亦有中華郵政股份有限公司臺北郵
        局94年11月14日北營字第0940905299號函在卷可證（見
        本院卷第67頁），顯示該快捷郵件最早係於本案查獲後
        之93年4月24日乃至於翌日始自美國寄出，於1、2 日後
        之同年月26日即進口寄至被告租用之上開信箱。再被告
        租用之上開信箱於93年2至3月間僅有2 件國際快捷郵件
        ，進口日期分別為93年3月23日、93年3月26日，且均係
        於93年4月15 日退回，有卷附之中華郵政股份有限公司
        臺北郵局93年11月18日北營字第0930903088號函檢送之
        本案第137號信箱之收受信件、包裹紀錄明細影本1份在
        卷可查（見起訴偵查卷第105、106頁），復參以證人林
        俊男於原審結證稱：國際快捷郵件本身就是掛號郵件，
        都有登錄，且有時效問題，退的比較快等語（見原審卷
        第59頁）以及上開簡大罡之姊於93年4月24日或25 日由
        美國寄至臺灣之快遞郵件於1、2日內即進口送達上開信
        箱之事實，應可認定縱上述2 件經退回之國際快捷郵件
        其中之一係簡大罡之姊第一次寄送球鞋予被告之同類快
        捷郵件，其交寄日期亦應在93年3月19、20 日以後，此
        觀該快捷郵件於93年4月15 日自劍潭郵局退回後，簡大
        罡之姊竟能於同年月24日再次於美國付郵寄送（由臺灣
        航空退回美國，簡大罡之姊接收後，再次付郵），益甚
        灼然。是姑且不論被告於本案發生之前是否果真有委託
        他人購買球鞋郵寄至上開信箱之事，惟在客觀上與其是
        否有意接收本案毒品包裹一事，並無何關聯且不發生時
        間重疊之現象。又證人簡大罡於原審雖證稱：「被告係
        於93年1 月間向我表示要購買球鞋兩雙，我請在美國之
        姊姊於同年2 月底將球鞋寄出，我姊通知我後，我即通
        知被告，並告知被告大概2、3個星期會寄到，時間被告
        自己抓」云云（見原審卷第72至74頁），然此不僅與被
        告於原審準備程序時所稱：「我與簡大罡於93年2、3月
        交接之際聯絡時，簡大罡說等有折扣時再買比較划算，
        簡大罡只跟我說可能在2、3月的時候會寄來，之後簡大
        罡就沒有回覆我說球鞋何時（或其姊姊）何時會寄出」
        云云（原審卷第18、19頁），明確表示簡大罡並未通知
        球鞋郵件已經寄出等情，顯有齟齬，且亦與前述被告之
        上開信箱於93年3月至4月間收受快捷郵件資料所顯示之
        客觀事實不符，顯示證人罡大正於原審有配合被告本案
        被查獲時間而為證言之傾向。再參酌證人簡大罡於原審
        審理之詰問過程中經公訴檢察官詢及該郵件何時遭退件
        、其姊去年何時回國等（見原審卷第73頁），較「何時
        」通知被告第一次寄出郵件（此次寄送既然沒有寄到，
        則寄送失敗之寄出時間於一般人記憶中衡情應不重要，
        當不會刻意記憶）更為重要之時程，證人簡大罡均無從
        記憶，則其何能記得係於93年2 月底時通知被告第一次
        郵件已經寄出？亦啟人疑竇。凡此均足認證人簡大罡所
        證其姊告知寄出球鞋之時間及通知被告寄出之時間等語
        ，顯有瑕疵，難以採信。
      (3)又被告領取本件包裹時，乃係收受後，立刻轉身攜出郵
        局大門離去，根本沒有在現場查驗內容，也絲毫沒有懷
        疑本案包裹並非友人所寄送之球鞋等情，為被告供述在
        卷。惟證人簡大罡於原審證稱：被告委託所購買之球鞋
        為「TIMBERLAND」廠牌之男用高筒登山鞋，高度可以從
        腳跟到12至13 公分高之腳踝，尺寸比其所穿同款之「
        TIMBERLAND」之10號鞋還要大，且因登山鞋都很厚重，
        所以體積絕對比其現在於庭上所穿之皮鞋要大很多等語
        （見原審卷第72頁、78頁）。而經原審當庭勘驗扣案包
        裝本件毒品所用之紙盒，其外緣長、寬、高僅約28.5、
        19.3、10公分（見原審卷第84、85頁），並當庭命證人
        簡大罡將當庭所穿之皮鞋置入，結果連單隻皮鞋都無法
        以正放位置放入，而需斜放（如此高度亦超過紙盒），
        1雙之2支皮鞋則根本無法放入（見原審卷第78頁）。顯
        證：若係盛裝證人簡大罡所述之「TIMBERLAND」廠牌高
        筒登山鞋1 雙，所需之盒子顯然必須要比扣案紙盒大將
        近一倍始可盛裝寄送。換言之，常人只要一見扣案包裹
        之大小，即便從未見過「TIMBERLAND」廠牌高筒登山鞋
        ，亦會知該紙盒內不可能係內裝高筒登山鞋，而不致有
        所誤認，更何況被告之前亦曾向簡大罡購買過「TIMB E
        RLAND」同款式之高筒登山鞋之情，為被告及證人簡大
        罡一致供證在卷 (見原審卷第18頁、第71、72頁），當
        更無可能將本案包裹2個誤認係裝球鞋2雙之包裹，至為
        灼然。在此情形下，如被告於領取本案包裹時確係以為
        係領取球鞋包裹，理應會立刻發現該包裹絕非是高筒球
        鞋之物，而必於現場立即開封查驗所收者究係何物並核
        對是否確係寄予其本人之物，始符合常理，惟被告竟然
        毫不加懷疑收受後並隨即攜之離去，顯然其主觀上絕無
        本案包裹郵件內裝物係球鞋之認識甚明。再者，被告為
        高中畢業，長久均係服務於外商公司擔任業務員，並曾
        任職於美國商業銀行之事實，業據其供明在卷（見偵查
        卷第7、8頁），曾與被告為外商公司同事之證人簡大罡
        亦證稱：平日與被告之交往上觀察，被告對簡單的英文
        會，簡單的一般國家名稱應該懂等語（見原審卷第76頁
        ），縱被告於本院審理時供稱：我不會拼比利時的英文
        云云 (見本院卷第80頁），衡情其英文能力亦應足以明
        瞭郵件上寄件國家究竟是否係「美國」(查America或Ｕ
        .S.A. 係一般國中程度縱未在外商公司做事之人亦能輕
        易明白辨識之英文），惟本件扣案郵件包裹封面明顯記
        載寄件國並非美國，而係比利時，則被告收受時竟均未
        曾懷疑當場詢問，亦與其辯解其以為係美國寄來之球鞋
        云云應有之常情相悖，且由此亦可證被告確實明知該包
        裹乃係寄予其本人之毒品，始對其大小尺寸、寄送國家
        不加質疑而予以收受。尤有甚者，倘被告於案發前有委
        託友人購買球鞋，友人並已寄出球鞋，而此等情節正係
        被告於本案偵審中主要之辯解內容（其辯稱：其當時是
        要領球鞋包裹而打電話予郵局查問），若確有其事，衡
        情被告於查獲當日接受調查人員及內勤檢察官訊（詢）
        問時，必會根據當時其至郵局之主觀認知，將此情節說
        出而為自己辯解，然被告於被查獲當日之調查人員詢問
        及移送內勤檢察官訊問時卻係供稱：「我根本沒有打電
        話到郵局查詢國際包裹，也沒有在等待國際包裹，我是
        恰巧去郵局」云云（見起訴偵查卷第12頁、93年度核退
        字第860號卷第10頁)，根本否認其有在等待任何郵件包
        裹，此亦顯與其嗣後之辯解相矛盾。益見被告嗣辯稱：
        我案發前係因委託簡大罡購買之球鞋即將寄到，方才於
        3月11 日打電話查詢租用信箱有無國際包裹及翌日前往
        領取國際包裹云云，應係臨訟編設之詞，委無足採。
      (4)再查：若被告確有於本案案發之前曾委託友人簡大罡購
        買球鞋並已寄出而在等待，則被告當時係於臺中上班，
        平日居住於臺中，家則在臺北，球鞋係公司同事託其購
        買等情，為被告供述在卷（見原審卷第17、20頁），證
        人簡大罡於原審亦證稱：其係居住於臺北市○○區○○
        路等語（見原審卷第75頁），而球鞋係屬合法之物品而
        非違禁品，於此種情形，為求迅速寄到被告手中再轉交
        同事，依照一般正常人之理性作法，必定會要求簡大罡
        之姊將球鞋直接寄交簡大罡再轉交被告，或者要求將球
        鞋直接寄往公司或被告當時之居處，實無要求友人將所
        託購之球鞋寄往被告必須北上臺北始得領取之郵政信箱
        之理，若非基於某種特別難以明說之真正原因，應不會
        為如此不合理之安排。再參以被告所稱之球鞋快捷郵件
        包裹不論係第一次寄送或第二次寄送應皆係於本件案發
        被告經交保(交保日為93年3月12日夜間，見上開核退卷
        第13頁）後逾6日之93年3月19、20日以後，始由美國寄
        發之事實，應足認：該等快捷郵件當係被告於本案發生
        交保後，為求脫免刑責，始指示簡大罡託人立刻由美國
        寄送球鞋包裹進入上開信箱，意欲藉此合理化其前往領
        取本案包裹郵件之原因。蓋正因欲脫免刑責而配合被告
        於交保後始產生之辯解（見起訴偵查卷第56、62頁），
        方有將球鞋藉由上開信箱收受之必要。
      (5)綜上，實際上簡大罡之姊於本案案發之前，根本未寄送
        任何球鞋予被告，甚至根本尚未接受委託購買，被告於
        前往領取本案包裹時，主觀上並非認為本案包裹係內裝
        球鞋，且被告亦未主張其當時尚有其他包裹待領，是被
        告於案發時即係欲領取本案毒品郵件包裹始先打電話確
        認再至郵局領取之事實，應堪以認定。至於被告辯護人
        於本院審理時提出之被告於93年5月20日轉帳1萬2千6百
        元予簡大罡之郵局存簿紀錄影本，依上開說明，無論是
        否係被告因購買球鞋所給付之款項或係被告於本案發生
        後為配合其辯解所為之轉帳動作，均與被告領取本案包
        裹無任何時間上之關連性，自不足為被告本案有利之證
        明。
      (6)查於本案發生之前，被告除本案包裹外，於同時期並無
        預期尚有其他國際包裹郵件將要寄入其信箱，被告所辯
        之球鞋包裹核非事實，而案發前亦僅有本案裝有毒品之
        國際包裹寄入被告租用信箱之內，均見前述，被告復於
        被查獲之前一日有打電話詢問有無國際包裹寄入其租用
        之信箱，再觀以證人林敬男於原審所證述：被告領取包
        裹時拿了就走，並未向其表示包裹不對或收件人不是其
        本人等語（見原審卷第57頁），證人鍾震東於原審證稱
        ：被告領取包裹時有看一下，從領到包裹到走到大門之
        間被告沒有再往回走等語（見原審卷第67頁），顯見本
        案包裹正是被告期待中之國際包裹，其始會先打電話詢
        問是否有國際包裹寄到，並於取拿時係拿了就走。又本
        案包裹郵件內所包裝者係如附表編號一、二所示1千6百
        顆MDMA、MDA 毒品，且係遠自比利時寄入，價值不菲，
        寄件人以之付郵寄送，勢必事先與真實收件人詳細核對
        並填寫收件人之信箱地址，實無出錯誤寄他人信箱或誤
        裝入包裹郵件之可能性，而由被告於該包裹寄至臺灣之
        後有打電話查詢問有無國際包裹寄入其信箱之事實，亦
        可證：寄件人早已將該包裹郵件寄發時間（非寄到時間
        ）通知被告，身為收件人之被告經寄件人之告知亦計算
        該包裹郵件應已寄到而配合為查詢之動作，則寄件人與
        實際收件人之被告就該包裹郵件之內容應已事前有所合
        意及溝通，否則應不會有此等通知及查詢之動作，更何
        況該包裹內係藏有高價值之上揭毒品。是已足認本案毒
        品郵件之寄件人係與被告於事前合意共謀之情形下，將
        扣案MDMA、MDA 毒品混入咖啡內再以包裹郵件郵寄至被
        告租用之信箱內，待被告領取。尤有進者，被告於案發
        當時係服務於費曼公司，平日上班處所係在臺中，其家
        雖住臺北，然因工作因素，除假日外平日均居住於臺中
        之事實，為被告所自承在卷（見原審卷第20頁），而被
        告租用之信箱係設於臺北士林區劍潭郵局，兩者相距甚
        遠，而依卷附之費曼公司94年3月17日人資第102號函所
        檢附之被告於93年3月之公司排班表及該公司94年4月14
        日人資第103號函之內容可證(見原審卷第38至39頁、第
        41頁)，被告於93年3月12日領取本案包裹郵件時，於公
        司有排班而無預排休假，且其於當日或之前並未有向公
        司請假之相關紀錄，已見被告於原審準備程序所稱：我
        領郵件當天請的休假，是我月初排假時排的云云（見原
        審卷第20頁），係屬虛偽。雖然被告於該公司係擔任業
        務而採責任制上下班，不需打卡管制，然衡諸常理，除
        非確有要事，一般人斷不致置公司業務於不顧，專程北
        上臺北只為領取寄至其租用信箱之一般郵件。但本件被
        告於前一日查知其租用信箱有國際包裹後，於未進一步
        查詢是何包裹之情形下，隨即由臺中北上臺北，於翌日
        上午8時30 分許即前往劍潭郵局領取本案包裹，而在同
        時期並無何貴重、重要之郵件將寄入上開信箱內，亦見
        前述，則被告若非早已知悉本案包裹內裝有價值不菲之
        毒品違禁物，且已等待已久（依證人林俊男之證述，被
        告應不止詢問一次），而必須迅速領取避免滅失或被人
        察覺之風險，其何須如此急促？凡此，益證：被告早已
        明知該包裹內裝有毒品，且該毒品包裹係被告與某人合
        意約定，以由某人在比利時刻意將毒品混入咖啡內再以
        包裹包裝，避免為我國檢警或海關人員查獲，利用郵寄
        方式輸入我國欲寄至被告之租用信箱，由被告收受之方
        式，共謀將上揭毒品運輸進入我國之事實，亦堪以認定
        。
      (7)辯護意旨雖以：扣案包裹收件人姓名係記載：「KAZAF
        C 」，與被告之英文姓名TONY不符，而證人林俊男前曾
        證稱本件信箱之前曾有非被告郵件寄入等語置辯。惟查
        ：刻意利用包裹郵件運輸毒品之人，不於包裹封面填寫
        真實收件者之姓名，以利日後為檢警機關查獲時，真實
        收件人可利用此點作為卸責之藉口，係屬一般具有常識
        之人輕易可想到之方法，而且運輸上揭毒品入境臺灣係
        屬違法之犯罪行為，乃知我國國情之人皆明知之事實，
        是與被告接洽之在比利時之某人或被告與該某人接洽時
        ，基於防護自我之需要，衡情皆有可能係使用假名，避
        免自己身分曝露，此乃事理之常，顯非可以此為被告有
        利之認定。況且由證人林俊男於原審審理時所述：國際
        快捷或掛號信件必須由信箱租用人以印鑑、簽名領取，
        且郵件資料、領取人資料都必須登錄，如本案扣案之超
        過信箱規格之普通包裹郵件，因放置櫃檯處，領取人只
        需出示承租人身分證件及郵局放入信箱內之「請到櫃領
        取大件郵件」之制式紙牌即可，不必登錄留存資料，放
        在信箱內之包裹，更無需出示身分資料，可直接領取等
        語（見原審卷第54、55、57、58頁），亦可證本件運送
        毒品係用普通國際包裹郵件，而未使用國際快捷郵件，
        應屬真實寄件人與真實收件人即被告間刻意之約定，以
        免留下收受者之登錄資料及留存印鑑、簽名，且因該包
        裹上收件人姓名之真實性非被告領取之必要條件，更方
        便被告任意領取。再則，被告係於91年5月28 日起即開
        始租用上開信箱，業見前述，是被告租用上開信箱至案
        發時已經將近2 年。又依本案包裹郵件內所藏置者係價
        值不菲之MDMA、MDA 毒品，非一般所謂廣告信件，該包
        裹之寄件人於付郵寄送之前必與真實收件人詳細核對地
        址查證並填寫收件人之信箱地址，業見前述，亦實無他
        人因欲將價值不菲之物品寄送此信箱前租用人因而誤投
        之可能性。再證人林俊男於調查人員詢問時證稱：上開
        137號信箱於93年2月23日至同年3月4日17時止，經郵局
        人員檢查該信箱內只有1 件署名「徐士競」為收件人之
        信函，郵戳日期為92年11月25日，至3月8日上午始發現
        有人開啟，取走內部信件，被告應係於3月4日17時後至
        3月8日上午期間開啟該信箱等語(見起訴偵查卷第15 頁
        ，嗣於原審作證時，證人林俊男已記不清楚此情）。而
        郵政信箱之鑰匙，郵局僅交予租用人1 付，且上開信箱
        之鑰匙始終由被告本人在使用並無借予他人或複製交由
        他人使用之事實，亦分別經證人林俊男及被告證述、自
        承在卷（見起訴偵查卷第11頁、原審卷第54、83頁），
        足見於93年3月4日17時許之後至同年3月8日上午止至劍
        潭郵局開啟信箱取走收件人姓名為「徐士競」信件之人
        ，應為被告本人，且被告於開啟信箱未發現內有本案包
        裹後，而有後續之查詢動作。復以被告事後未向郵局主
        張該收件人姓名為「徐士競」之信件非其本人信件之事
        實觀之，寄至上開信箱以被告為實際收件人之信件顯非
        皆有真實記載被告之姓名，益證本案扣案包裹上記載之
        姓名縱非被告日常使用之英文姓名，亦不能為有利於被
        告之證明。
      (8)被告辯護人又以：本案毒品包裹郵件，係於93 年2月21
        日寄入我國，若被告果真知悉並注意該包裹郵件，不會
        遲至93年3月11日下午始撥打電話詢問，且證人林俊男
        於調查人員詢問時證稱：被告租用之信箱自93 年2月23
        日起迄同年3月4日17時許止均無人開啟等語，足見被告
        確實不知93年2月21 日之前有本案包裹郵件寄入我國，
        否則，豈有拖至93年3月11 日下午始打電話向郵局查詢
        等語，為被告辯護。惟查被告應不只一次打電話詢問其
        信箱有無包裹寄入之情，為證人林俊男於原審結證在卷
        ，業見前述，且本案毒品包裹係以普通國際包裹郵件寄
        送而非快捷郵件，寄達臺灣所需之時間可能較久，中間
        可能之遲誤原因亦較多，應非被告所能精確掌握者，自
        不能與快捷郵件相提並論。被告既與寄件人相約以普通
        國際小包郵件寄送本案包裹郵件，已見前述，則其在不
        知上開包裹郵件已為海關人員查獲之情形下，於93 年3
        月4日17時許以後至同年3月8 日上午期間打開信箱未發
        現本案包裹郵件，而後打電話詢問，自不足為異，辯護
        人此部分辯護意旨亦不能成立。
    (三)按共同正犯之成立，祇須行為人間有犯意聯絡及行為分擔
      ，即屬成立，既不問犯罪意思起自何人，亦不必各個階段
      犯行均經參與，俱應於犯意聯絡之範圍內負全部犯罪事實
      之刑責。查從前揭證據所顯示之本案整個私運、運輸毒品
      MDMA、MDA 進入我國之犯罪過程，被告本即與在比利時之
      某人相約定，由該某人以郵寄普通國際航空包裹之方式私
      運該等毒品入境臺灣寄至被告租用之信箱交由被告收受，
      而最危險、最容易為警查獲之郵寄包裹私運入境臺灣部分
      ，則利用不知情之承接本件包裹遞送業務之國際郵件運送
      業者之人員實行。是由此犯罪過程及計劃觀之，被告顯係
      與該某人共謀私運、運輸扣案毒品入境臺灣，由該某人負
      責交寄內藏毒品之包裹並通知被告已交寄，被告則負責在
      臺收受，其間之運輸及私運毒品入境臺灣之階段，則利用
      不知情之國際郵件運送業者人員行之，雖然因扣案毒品甫
      入境臺灣尚未寄至被告支配範圍內之信箱即為海關及調查
      人員查獲，但被告顯係與在比利時之該某人原即有私運、
      運輸扣案毒品入境臺灣由被告收受之共同犯意聯絡，由該
      某人為交寄扣案毒品之私運或運輸毒品犯罪之構成要件行
      為，被告則配合提供其信箱號碼以便於該某人交寄（被告
      配合提供其信箱號碼並詢問郵局人員等行為，係屬便於本
      件私運或運輸毒品犯罪遂行之構成要件以外之行為），被
      告及該某人顯就利用不知情之國際郵件運送業者人員將本
      案毒品包裹郵件自比利時私運、運輸入境臺灣之行為，有
      共同犯意之聯絡，並有行為之分擔，至為灼然，此尚不因
      扣案毒品在尚未寄至被告支配範圍之信箱內即為海關、調
      查人員查獲而有異，亦不能以海關、調查人員查獲在先而
      為有利於被告之認定。又本案在比利時交寄本案毒品之某
      人，尚無真實姓名年籍可查，其記載於包裹上之寄件人姓
      名：「HO CHI WONG」，是否係該人之真實姓名亦有可疑
      ，而依本案係跨國性運毒犯行之特性及包裹藏毒之方式，
      應認參與者應有相當之社會經驗及智識程度，尚無證據證
      明該人係少年而有因與少年共犯應加重其刑之事由，是應
      認共犯之該某人應為成年人，併此敘明。
三、綜上所述，本案因被告否認犯行，另在比利時之共犯亦係在
    國外，且被告或共犯亦無坦承犯行之義務（其等有保持緘默
    之權利），而犯罪之謀議，因行為人惟恐為人發覺查獲，應
    皆係私下隱蔽為之，審判者尚不能奢望以犯罪者之自白或第
    三者之證述來得知共犯間謀議或指示之具體內容為何。惟按
    認定犯罪事實所憑之證據，並不以直接證據為限，即綜合各
    種間接證據，本於推理作用，為認定犯罪事實之基礎，如無
    違背一般經驗法則，尚非法所不許。而採用間接證據時，其
    所成立之證據，在直接關係上，雖僅足以證明他項事實，但
    而由此他項事實，本於推理之作用足以證明待證事實者，應
    為合法。本院本於上揭證據及理由，已獲有被告確有為本案
    犯罪之客觀行為及主觀犯意之確信，本件事證明確，被告所
    辯均無足取，其犯行均洵堪認定。
參、論罪科刑及沒收部分：
一、按毒品MDMA、MDA均係毒品危害防制條例第2條第2項第2款規
    定之第二級毒品，且屬行政院依懲治走私條例第2條第4項公
    告之「管制物品及其數額」甲項第4 款所列之管制進出口物
    品。又懲治走私條例第2條第1項所謂私運管制物品進口，係
    指由國外或自大陸地區私運管制物品，進入臺灣地區而言；
    輸入之既遂與未遂，又以是否已進入國界為標準；而運輸毒
    品罪祇以所運輸之毒品已實施運送為已足，並非以運扺目的
    地為完成犯罪之要件，換言之，區別該罪既遂、未遂之依據
    ，應以已否起運為準，既已起運，構成該罪之輸送行為即已
    完成，不以達到目的地為既遂條件。查本案扣案之毒品既業
    經某成年人與被告利用為運輸工具之國際郵件運送業者之人
    員運抵我國，雖於尚未將包裹寄至被告支配範圍內，已為海
    關及調查人員查獲，但該等毒品既已起運並經運輸進入我國
    領域內，則其私運管制物品毒品進口及運輸毒品之行為皆已
    經完成。核被告所為，係犯毒品危害防制條例第4條第2項之
    運輸第二級毒品罪及懲治走私條例第2條第1項之私運管制物
    品進口罪。被告與在比利時之某成年人間，就上開犯行，有
    犯意聯絡及行為分擔，均為共同正犯。又被告及該某成年人
    係利用不知情之國際郵件運送業者之成年人員自比利時私運
    及運輸扣案毒品入境我國，係屬間接正犯。被告以一個私運
    第二級毒品進口之行為同時觸犯上開二罪名，為想像競合犯
    ，應從一重之運輸第三級毒品罪處斷。
二、爰審酌本案被告私運進口遭查獲之含MDMA、MDA 成分之毒品
    ，數量達約1千6百粒，價值不菲，若任由其流通市面必危害
    國人健康危害甚鉅，被告犯行之惡性及危害頗重，且犯後不
    知悔悟，甚且有製造球鞋包裹郵件以飾卸刑責之嫌，犯後態
    度不佳，惟念被告現尚年輕，前無犯罪紀錄，有臺灣高等法
    院被告前案紀錄表一份在卷可考，及犯罪目的、手段、品性
    、智識程度等一切情狀，量處如主文第二項所示之刑，以資
    懲儆。
三、扣案之如附表編號一、二所示第二級毒品MDMA、MDA，係被
    告運輸進入我國境內而查獲之毒品，依毒品危害防制條例第
    18 條第1項前段之規定，諭知沒收銷燬之。又本件扣案之如
    附表編號三所示之物，均為共犯即在比利時之某成年人交運
    郵寄扣案毒品予被告時用以包裹、掩飾毒品及防止毒品外漏
    所用之物，業見前述，且依該等物品係某成年人交運之事實
    觀之，亦足認該等物品均屬某成年人所有，皆依毒品危害防
    制條例第19條第1項規定，宣告沒收(均已扣案，無不能沒收
    而需諭知追徵價額之問題）。
肆、撤銷原審判決改判之理由：
一、原審據以論罪論科刑，固非無見，惟查：
    (一)被告與某成年人共犯本案犯行所查獲之如附表編號一之MD
      MA毒品，其淨重為314.18公克，有上揭法務部調查局之檢
      驗通知書1份在卷足稽（見起訴偵查卷第38頁)，原審判決
      附表誤載為淨重314公克，致宣告沒收銷燬時，少沒收0.1
      8公克MDMA毒品，已有未洽。且本案毒品係於93年2月21日
      經財政部臺北關稅局臺北郵局支局之關員查獲扣案，有卷
      附之臺北關稅局扣押貨物、運輸工具收據及搜索筆錄紀載
      之扣押日可證（見起訴偵查卷第29頁），原審誤載為93年
      2月23 日，亦有疏忽。又依前開說明，被告應與某成年人
      有運輸毒品之犯意聯絡並由被告提供其信箱號碼予某成年
      人後，某成年人方為交寄行為，而自扣案包裹封面之郵戳
      可知某成年人係於比利時間2004年2月17日18時許(比利時
      與我國時差為7小時，比我國慢7 小時，係我國93年2月18
      日凌晨1時許)交寄本案包裹郵件 (見本院審判筆錄後附之
      包裹封面影本），是被告與某成年人之運輸毒品之犯意聯
      絡及謀議約定應係在該時間之前，原審判決認定其二人共
      同本案犯行之主觀犯意係起於「93年3月12 日以前某不詳
      日、時」，將93年2月19日至同年3月12日之時間包括在內
      ，亦有未當。
    (二)被告與某成年人應係利用不知情之國際郵件運送業者為本
      案運輸及私運進口之犯行，屬間接正犯，原審未予認定，
      亦有疏漏。
二、被告上訴，否認犯罪，指摘原審判決不當，固無理由。惟原
    判決既有上揭可議之處，自應由本院將原判決撤銷改判。
據上論斷，應依刑事訴訟法第369條第1項前段、第364條、第299
條第1項前段，毒品危害防制條例第4條第2項、第18條第1項前段
、第19條第1項，懲治走私條例第2條第1 項，刑法第11條、第28
條、第55條，判決如主文。
本案經檢察官姜貴昌到庭執行職務。
中    華    民    國    95    年    1    月     4     日
                  刑事第十二庭  審判長法  官  李文成
                                      法  官  官有明
                                      法  官  王復生
以上正本證明與原本無異。
如不服本判決，應於收受送達後十日內向本院提出上訴書狀，其
未敘述上訴之理由者並得於提起上訴後十日內向本院補提理由書
（均須按他造當事人之人數附繕本）。
                                      書記官  王宜玲
中    華    民    國    95    年    1     月    12    日
附論罪科刑依據法條：
毒品危害防制條例第4條：
製造、運輸、販賣第1級毒品者，處死刑或無期徒刑；處無期徒
刑者，得併科新臺幣一千萬元以下罰金。
製造、運輸、販賣第 2 級毒品者，處無期徒刑或七年以上有期徒
刑，得併科新臺幣七百萬元以下罰金。
製造、運輸、販賣第 3 級毒品者，處五年以上有期徒刑，得併科
新臺幣五百萬元以下罰金。
製造、運輸、販賣第 4 級毒品者，處三年以上十年以下有期徒刑
，得併科新臺幣三百萬元以下罰金。
製造、運輸、販賣專供製造或施用毒品之器具者，處一年以上七
年以下有期徒刑，得併科新臺幣一百萬元以下罰金。
前五項之未遂犯罰之。
懲治走私條例第2條：懲治走私條例第2條
私運管制物品進口、出口逾公告數額者，處七年以下有期徒刑，
得併科新臺幣三百萬元以下罰金。
以犯前項之罪為常業者，處三年以上十年以下有期徒刑，得併科
新臺幣五百萬元以下罰金。
第 1 項之未遂犯罰之。
第 1 項所稱管制物品及其數額，由行政院公告之。
附表：
┌──┬───────────────────────┐
│編號│扣案物品及數量                                │
├──┼───────────────────────┤
│ 一 │含第二級毒品MDMA之綠色藥錠貳包，淨重參壹肆點壹│
│    │捌公克（純度伍壹點伍陸％，純質淨重壹陸壹點玖玖│
│    │公克）                                        │
├──┼───────────────────────┤
│ 二 │含第二級毒品MDMA及MDA之紅色藥錠壹包，淨重貳點 │
│    │玖玖公克                                      │
├──┼───────────────────────┤
│ 三 │包裹外包裝貳個、咖啡粉貳盒（含咖啡盒）、上開毒│
│    │品之外包裝塑膠袋參只                          │
└──┴───────────────────────┘


司法院資訊處製作；財團法人民間司法改革基金會備份。
